【裁判字號】    97,交聲,2626
【裁判日期】    971127
【裁判案由】    違反道路交通管理處罰條例聲明異議
【裁判全文】
臺灣臺北地方法院交通事件裁定        97年度交聲字第2626號
原處分機關  交通部公路總局臺北區監理所
異  議  人
即受處分人  乙○○
上列異議人即受處分人因違反道路交通管理處罰條例案件，對於
交通部公路總局臺北區監理所民國97年8 月5 日所為之處分（原
處分案號：北監自裁字裁40-KK0000000號）聲明異議，本院裁定
如下：
    主      文
異議駁回。
    理      由
一、異議意旨略以：異議人即受處分人乙○○於民國97年4 月26
    日中午駕車行駛台3 線公路256 公里（斗六溝壩外環道路段
    ），該段近1 公里長之環狀道路，未設有速限標誌，亦無測
    速警示牌，當日異議人發現藏於路旁竹林中之測速照相器材
    及車輛後，即以相機錄影採證，惟員警躲藏於幽暗竹林內，
    見異議人發覺後即收拾器材駕車離去。又經異議人申訴後，
    於7 月下旬路過該處時，發現該處已補設新的速限標誌及測
    速告示牌，可見交通主管單位原先確有所疏失。異議人兩次
    申訴皆遭原處分機關以事先拍妥之照片駁回，難令人心服，
    爰聲請撤銷原處分云云。
二、按行車速度，依速限標誌或標線之規定，道路交通安全規則
    第93條第1 項前段定有明文。次按汽車駕駛人，行車速度超
    過規定之最高時速，或低於規定之最低時速，除有第43條第
    1 項第2 款情形外，處新臺幣（下同）1,200 元以上2,400
    元以下罰鍰，並予記違規點數1 點，道路交通管理處罰條例
    第40條、第63條第1 項第1 款復有明定。末按汽車駕駛人行
    車速度超過規定之最高速限之違規行為，採用固定或非固定
    式科學儀器取得證據資料證明者，於一般道路須至少於100
    公尺，於高速公路、快速公路須至少於300 公尺前，明顯標
    示之，同條例第7 條之2 第3 項亦有明文。
三、本件異議人於97年4 月26日13時40分許，駕駛車牌號碼NL-9
    030 號自用小客車，行經台3 線公路256 公里段（斗六溝壩
    外環），因「限速60公里，經科學儀器採證時速80公里，超
    速20公里」之違規，為原舉發機關雲林縣警察局交通隊員警
    於97年5 月21日以雲警交字KK0000000 號舉發違反道路交通
    管理事件通知單逕行掣單舉發，嗣異議人於舉發通知單上所
    載應到案日期前向原處分機關即交通部公路總局臺北區監理
    所提出申訴，經原處分機關函請原舉發機關調查結果，仍認
    異議人之上開違規行為確實無誤，原處分機關遂以異議人有
    「限速60公里經科學儀器採證時速80公里超速20公里20以上
    未滿40公里」之違規事實，依違反道路交通管理處罰條例第
    40條、第63條第1 項第1 款、第85條第1 項規定，於97年8
    月5 日以北監自裁字裁40-KK0000000號裁決書裁處異議人罰
    鍰1,800 元，並記違規點數1 點，異議人收受該裁決書，並
    於法定期間內聲明異議等情，有雲林縣警察局舉發違反道路
    交通管理事件通知單（雲警交字KK0000000 號）、交通部公
    路總局臺北區○○○○○道路交通管理事件裁決書（北監自
    裁字裁40-KK0000000號）及送達證書在卷可稽。
四、經查：
（一）異議人駕駛前揭自用小客車於97年4 月26日13時40分許，
      行經台3 線公路256 公里（斗六溝壩外環）最高速限時速
      60公里之路段，以時速80公里之速度行駛，超速20公里，
      為雲林縣警察局交通隊員警以雷達測速照相儀器測得超速
      ，而逕行舉發之事實，為異議人所不爭執，且據證人即舉
      發員警甲○○到庭結證屬實，並有雲林縣警察局舉發違反
      道路交通管理事件通知單、舉發照片1 幀附卷可稽，是異
      議人確有於上開時地超速行駛之事實堪予認定。
（二）訊據異議人固不爭執超速駕駛一節，惟辯稱：警察蒐證過
      程中並無設立警示標誌云云。經查，有關本案之值勤舉發
      員警於架設照相機前，係有在照相機前約100 公尺處設立
      警告標示一事，業據證人即製單舉發之員警甲○○到庭證
      稱：「（問：請敘述舉發經過？）我們勤務時間是從八點
      開始，從隊部出發，到達地點後豎立告示牌，照相存證，
      之後再豎立照相機開始測速，結束之後先收相機，再去收
      告示牌，之後再回隊部」、「（問：你們是在哪裡設立告
      示牌與照相機？）我有帶相片過來，告示牌的相片是當天
      的，照相機的照片是後來補照的。異議人有出示壹份錄影
      帶，若我有去的話，在第51秒時，錄影帶應該會錄到相機
      。但是錄影帶並沒有錄到，代表異議人拍攝的不是當天」
      「（問：為何你說51秒會拍到？）因為我們豎立相機地點
      是固定的」、「（為何是51秒？）我是指他在51秒會剛好
      經過我所豎立的相機地點，但是他並沒有拍到相機。今日
      提出的告示牌照片有兩張，一張往南，一張往北，異議人
      是往北的。而且當天告示牌、相機連同速限牌是壹組都是
      我設的」、「我的勤務是兩段式，八點到十二點，中間休
      息，之後是從一點到五點，異議人是下午時段被拍到」、
      「（問：告示牌與測速照相機相距多遠？）約100 公尺以
      上，是用車子里程表歸零來算」、「雷達相機與我們用來
      拍攝告示牌的相機時間都是正確的。我從來沒有把告示牌
      照一照再收起來」等語在卷，並有證人甲○○庭呈之舉發
      當日告示牌照片2 幀、雷達測速照相器照片5 幀及自95年
      迄今之告示牌照片光碟1 片附卷可稽。衡諸證人甲○○為
      依法執行職務之公務員，與異議人素昧平生，本無任意捏
      造異議人違規事實舉發之理，且無甘冒觸犯偽證罪之風險
      及良心上之譴責而設詞誣攀異議人。又依卷內現存證據，
      亦無任何積極證據可資證明證人甲○○上開供述係屬虛偽
      或有不可信之情形，堪認證人甲○○之證言應可採信。而
      依異議人所提出之光碟內容，其所拍攝之路段雖無測速照
      相機之警告標示。惟依證人甲○○上開證詞，已見該光碟
      內容非必即為異議人遭舉發當時所拍攝，而該光碟內容亦
      無異議人所稱有值勤員警收拾測速機具逃離現場之情形，
      且異議人亦無法證明光碟即係值勤員警架設測速照相及警
      告標誌之時間及路段，自難逕以該光碟即為有利於異議人
      之認定。從而，依證人甲○○所言，堪認於異議人為警舉
      發所行駛之上開路段，在設有雷達測速照相器前方約100
      公尺處之路燈燈桿上，應有值勤員警設置該路段最高速限
      不得超過時速60公里之圓形禁制標誌及載有「前有測速照
      相」之告示牌之事實。至異議人所陳交通主管機關於其申
      訴後始將違規地點之活動式告示牌改為固定式告示牌一事
      ，縱令屬實，亦與本件異議人之違規事實無涉，同無從為
      有利於異議人之認定。
五、綜上所述，異議人確有於前揭時、地，駕駛前揭違規車輛超
    過規定之最高時速20公里以上未滿40公里之違規行為，而值
    勤舉發之員警亦無違反道路交通管理處罰條例第7 條之2 第
    3 項之情事，則原處分機關依道路交通管理處罰條例第40條
    、第63條第1 項第1 款、第85條第1 項及違反道路交通管理
    事件統一裁罰基準表規定，裁處異議人罰鍰1,800 元，並記
    違規點數1 點，核無違誤，本件異議為無理由，應予駁回。
六、據上論斷，應依道路交通案件處理辦法第19條，裁定如主文
    。
中    華    民    國    97    年    11    月    27    日
                  交通法庭  法  官  林勇如
上正本證明與原本無異。
如不服本裁定，應於裁定送達後5 日內向本院提出抗告狀。
                            書記官  葉潔如
中    華    民    國    97    年    11    月    27    日


司法院資訊處製作；財團法人民間司法改革基金會備份。
